臺灣高等法院刑事裁定
111年度毒抗字第1048號
抗  告  人
即  被  告  高致翔



上列抗告人因毒品危害防制條例案件，不服臺灣臺北地方法院中
華民國111年11月8日裁定（111年度毒聲字第697號），提起抗告
，本院裁定如下：
    主  文
抗告駁回。                                              
    理  由
一、原裁定意旨略以：抗告人即被告高致翔（下稱被告）基於施
    用第二級毒品甲基安非他命之犯意，於民國111年7月1日上
    午7時許，在臺北市○○區○○○路0段00號18樓之5住處內，將甲
    基安非他命放置於玻璃球內燃火燒烤加熱產生煙霧吸食之方
    式，施用第二級毒品甲基安非他命1次之事實，業據被告於
    警詢時及偵查中均坦承不諱，其經員警採得之尿液檢體，亦
    驗得含有甲基安非他命、安非他命之陽性反應，足認被告上
    述任意性自白應與事實相符，堪予採信。又被告前未曾因施
    用毒品案件，經執行觀察、勒戒或強制戒治程序，有本院被
    告前案紀錄表在卷可憑。檢察官以被告於前次戒癮治療完成
    後，仍於110年間再犯施用毒品案件，顯見被告戒除毒癮之
    意志薄弱、戒癮治療程序對其效果不佳，認不適宜為附命戒
    癮治療之緩起訴處分。原審法院復審酌被告於緩刑期間內再
    次吸食毒品之行為，確實難以期待戒癮治療對其之成效，而
    被告固提出健康存摺截圖欲證明其罹病及有患病年邁之母親
    需照顧等情，然該健康存摺之內容並無從確認係何人之就醫
    紀錄，依卷內事證以察，檢察官尚無顯然濫用裁量權之情形
    ，本件應予准許等語。
二、抗告意旨略以：被告確實罹患幽閉恐懼症，並提出臺北市立
    聯合醫院（昆明院區）111年11月14日診斷證明書（見本院
    卷第13頁），主張其進入封閉、擁擠或上鎖的空間，即會產
    生焦慮、冷汗、心悸、無法呼吸等不安症狀，不適宜執行觀
    察、勒戒處分。又提出被告與其母身分證正反面影本，主張
    其母因心臟血管瘤破裂，陷入昏迷，歷經1個月加護急救、
    休養、開心手術，術後由被告負責照顧至今，使其母養成依
    賴性，無法替換，並願出庭作證被告所言非虛，為免還沒懲
    罰到被告，卻先讓其母受害，請求撤銷原裁定，更為適當裁
    定云云。
三、按犯毒品危害防制條例第10條之罪者，檢察官應聲請法院裁
    定，令被告入勒戒處所觀察、勒戒，其期間不得逾2月；本
    法第20條第1項及第23條第2項之程序，於檢察官先依刑事訴
    訟法第253條之1第1項、第253條之2第1項第4款至第6款或第
    8款規定，為附條件之緩起訴處分時，不適用之；前項緩起
    訴處分，經撤銷者，檢察官應繼續偵查或起訴；檢察官依刑
    事訴訟法第253條之2第1項第6款規定為緩起訴處分前，應徵
    詢醫療機構之意見；必要時，並得徵詢其他相關機關（構）
    之意見；刑事訴訟法第253條之2第1項第6款規定之緩起訴處
    分，其適用戒癮治療之種類、實施對象、內容、方式、執行
    醫療機構或其他機構與其他相關事項之辦法及完成戒癮治療
    之認定標準，由行政院定之，毒品危害防制條例第20條第1
    項、第24條分別定有明文。足見本法係採行「觀察、勒戒」
    與「附條件之緩起訴處分」並行之雙軌模式。立法者既賦予
    檢察官選擇上述雙軌制度之權限，則檢察官之職權行使，法
    院原則上應予尊重，僅就檢察官之判斷有違背法令、事實認
    定有誤或其他裁量重大明顯瑕疵等事項，予以有限之低密度
    審查。
四、經查：
(一)被告業於警詢及偵查中均坦承於上開時、地施用第二級毒品
    甲基安非他命1次之事實（見111年度毒偵字第1944號卷【下
    稱毒偵卷】第9至13頁、第63至64頁），且其於111年7月2日
    凌晨1時30分許為警依法採尿送驗（檢體編號：158677），
    經以酵素免疫分析法（EIA）初步檢驗，呈安非他命類陽性
    反應；再以氣相層析質譜儀（GC/MS）確認檢驗，結果呈安
    非他命、甲基安非他命陽性反應等情，有臺北市政府警察局
    中山分局尿液採樣書、臺北市政府警察局偵辦毒品案件尿液
    檢體委驗單及台灣尖端先進生技醫藥股份有限公司111年7月
    19日濫用藥物檢驗報告各1份在卷可佐（見毒偵卷第53、85
    至87頁），足認被告上述任意性自白與事實相符，確有於上
    述時、地施用第二級毒品甲基安非他命之犯行。
(二)被告曾因施用第二級毒品案件，經臺灣臺北地方檢察署檢察
    官以107年度毒偵字第123號為附命完成戒癮治療之緩起訴處
    分確定，且於109年1月7日緩起訴期滿未經撤銷後，仍於110
    年間復因施用第二級毒品案件，經原審法院以110年簡字第5
    33號判決判處有期徒刑2月、緩刑2年確定等情，有本院被告
    前案紀錄表附卷可參（見本院卷第25至27頁），是被告雖曾
    於偵查中請求再次進行戒癮治療，惟檢察官以其戒除毒癮之
    意志薄弱、戒癮治療程序對其效果不佳，認其不適合再次進
    行戒癮治療，否則難收矯治之效，而裁量選擇向原審法院聲
    請裁定將被告送勒戒處所觀察、勒戒，此乃檢察官適法職權
    之行使，尚無違反立法目的或悖於比例原則等裁量踰越、裁
    量濫用或裁量怠惰之情。且被告前未曾因施用毒品案件，而
    經裁定執行觀察、勒戒或強制戒治處分，亦有前述本院被告
    前案紀錄表可佐，揆諸前開說明，原審法院據此裁准令被告
    入勒戒處所施以觀察、勒戒，核無不合。
(三)抗告意旨雖提出臺北市立聯合醫院（昆明院區）111年11月1
    4日診斷證明書，主張被告患有幽閉恐懼症，不適宜執行觀
    察、勒戒云云。然該診斷書係載稱被告「有恐慌症的特定場
    所畏懼症」，並未敘明被告畏懼幽閉場所，對照被告於偵查
    中所提出之健保快易通擷圖，其109年4月27日、5月25日、6
    月22日、8月17日所載之疾病分類均係「伴有恐慌症之懼曠
    症」（見毒偵卷第111至117頁），足見醫師診斷被告所畏懼
    者係人多場所，而非幽閉場所，抗告意旨所述尚非可採。況
    觀察、勒戒處分執行時，本有「入所之健康檢查（判斷是否
    拒絕入所）」、「依醫師之指示為醫療處置」、「受處分人
    罹有疾病之醫治、保護、移送病院或保外醫治」等相關措施
    （見觀察勒戒處分執行條例第2條、第6條、第7條，保安處
    分執行法第18條），已足以因應被告患有傷病之情形，是此
    部分抗告意旨，仍難憑採。
五、綜上所述，原審法院依檢察官之聲請，裁定被告應送勒戒處
    所觀察、勒戒，核其認事、用法並無違誤；本件被告所提抗
    告為無理由，應予駁回。又被告之家庭經濟狀況於其執行觀
    察、勒戒之期間若確有困難，仍得依法向相關社會福利等機
    關尋求協助，附此敘明。
據上論斷，應依刑事訴訟法第412 條，裁定如主文。
中　　華　　民　　國　　111 　年　　11　　月　  30　　日
                  刑事第一庭    審判長法　官  周煙平
                                      法　官  游士珺
                                      法　官  吳炳桂
以上正本證明與原本無異。
不得再抗告。
                                      書記官  鄭舒方　　
中　　華　　民　　國　　111 　年　　12　　月　　1 　　日